臺灣新竹地方法院民事簡易判決  
110年度竹北簡字第242號
原      告  賴銀山  

原告兼賴銀山
法定代理人  宋梅英  

原      告  賴庭美  

原      告  賴庭寬  

共      同
訴訟代理人  楊一帆律師
被      告  吳嘉強  
被      告  吳振興  

上二被告共同
訴訟代理人  李文傑律師
            李家豪律師
上列當事人間損害賠償事件，本院於民國110年11月29日辯論終
結，判決如下：
　　主　　　文
被告吳嘉強、吳振興應連帶給付原告賴銀山新臺幣壹佰柒拾陸萬
玖仟零伍拾捌元，及被告吳嘉強自民國一一○年三月一日起至清
償日止，按年息百分之五計算之利息；被告吳振興自民國一一○
年十一月十二日起至清償日止，按年息百分之五計算之利息。
被告吳嘉強、吳振興應連帶給付原告宋梅英新臺幣陸拾萬元，及
被告吳嘉強自民國一一○年三月一日起至清償日止，按年息百分
之五計算之利息；被告吳振興自民國一一○年十一月十二日起至
清償日止，按年息百分之五計算之利息。
被告吳嘉強、吳振興應連帶給付原告賴庭寬新臺幣肆拾萬元，及
被告吳嘉強自民國一一○年三月一日起至清償日止，按年息百分
之五計算之利息；被告吳振興自民國一一○年十一月十二日起至
清償日止，按年息百分之五計算之利息。
被告吳嘉強、吳振興應連帶給付原告賴庭美新臺幣肆拾萬元，及
被告吳嘉強自民國一一○年三月一日起至清償日止，按年息百分
之五計算之利息；被告吳振興自民國一一○年十一月十二日起至
清償日止，按年息百分之五計算之利息。
原告賴銀山、宋梅英、賴庭美、賴庭寬其餘之訴均駁回。
訴訟費用新臺幣壹拾壹萬伍仟參佰貳拾元由被告吳嘉強、吳振興
連帶負擔新臺幣參萬貳仟貳佰玖拾元，餘由原告賴銀山負擔新臺
幣陸萬貳仟貳佰柒拾參元；原告宋梅英負擔新臺幣玖仟壹佰參拾
參元；原告賴庭美負擔新臺幣伍仟捌佰壹拾貳元；原告賴庭寬負
擔新臺幣伍仟捌佰壹拾貳元。
本判決第一項得假執行，但被告吳嘉強、吳振興如以新臺幣壹佰
柒拾陸萬玖仟零伍拾捌元為原告賴銀山預供擔保，得免為假執行
。
本判決第二項得假執行，但被告吳嘉強、吳振興如以新臺幣陸拾
萬元為原告宋梅英預供擔保，得免為假執行。
本判決第三項得假執行，但被告吳嘉強、吳振興如以新臺幣肆拾
萬元為原告賴庭美預供擔保，得免為假執行。
本判決第四項得假執行，但被告吳嘉強、吳振興如以新臺幣肆拾
萬元為原告賴庭寬預供擔保，得免為假執行。
原告賴銀山、宋梅英、賴庭美、賴庭寬其餘假執行之聲請均駁回
。
　　事實及理由
壹、程序方面：
　　按訴狀送達後，原告不得將原訴變更或追加他訴，但請求之
    基礎事實同一、擴張或減縮應受判決事項之聲明、該訴訟標
    的對於數人必須合一確定時，追加其原非當事人之人為當事
    人者，不在此限，民事訴訟法第255條第1項但書第2、3、5
    款定有明文。查本件原告起訴僅以吳嘉強為被告，原訴之聲
    明：「⒈被告應給付原告賴銀山新台幣（下同）7,899,275元
    ，及自起訴狀送達翌日起至清償日止，按年利率百分之5計
    算之利息。⒉被告應給付原告宋梅英1,500,000元，及自起訴
    狀送達翌日起至清償日止，按年利率百分之5計算之利息。⒊
    被告應給付原告賴庭寬1,000,000元，及自起訴狀送達翌日
    起至清償日止，按年利率百分之5計算之利息。⒋被告應給付
    原告賴庭美1,000,000元，及自起訴狀送達翌日起至清償日
    止，按年利率百分之5計算之利息。⒌訴訟費用由被告負擔。
    ⒍原告等願供擔保，請准宣告假執行。」（本院110年度竹司
    調字第14號卷（下稱竹司調卷）第3-4頁）；嗣於民國（下
    同）110年10月28日追加被告吳振興變更訴之聲明為：「⒈被
    告吳嘉強、吳振興應連帶給付原告賴銀山7,899,275元，及
    自起訴狀送達翌日起至清償日止，按年利率百分之5計算之
    利息。⒉被告吳嘉強、吳振興應連帶給付原告宋梅英1,500,0
    00元，及自起訴狀送達翌日起至清償日止，按年利率百分之
    5計算之利息。⒊被告吳嘉強、吳振興應連帶給付原告賴庭寬
    1,000,000元，及自起訴狀送達翌日起至清償日止，按年利
    率百分之5計算之利息。⒋被告吳嘉強、吳振興應連帶給付原
    告賴庭美1,000,000元，及自起訴狀送達翌日起至清償日止
    ，按年利率百分之5計算之利息。⒌訴訟費用由被告負擔。⒍
    原告等願供擔保，請准宣告假執行(本院卷第563-565頁)。
    原告所為訴之變更，核與前揭規定相符，應予准許。
貳、實體方面：
一、原告主張：
㈠、被告吳嘉強於民國（下同）108年1月26日凌晨2時54分許，駕
    駛車牌號碼000-0000號自用小客車，沿新竹縣竹北市三民路
    由東往西方向行駛，至新竹縣○○市○○路000號前，本應注意
    車前狀況，隨時採取必要之安全措施，並依規定禮讓穿越道
    路之行人，而依當時情形並無不能注意之情事，竟未注意並
    禮讓正在穿越馬路之原告賴銀山，仍直行撞擊原告賴銀山，
    致原告賴銀山受有頭部外傷合併顱骨骨折、顱內出血及腦挫
    傷、側股骨骨折、第三腰椎壓迫性骨折等傷害，造成中樞神
    經系統機能障礙而意識不清，終身需人看護，經鈞院以108
    年監宣字第241號民事裁定對原告賴銀山監護宣告。被告吳
    振興將其車輛提供無駕照之被告吳嘉強使用，爰依民法第18
    4條、第185條、第193條第1項、第195條第1項等規定，起訴
    請求被告吳振興、吳嘉強連帶賠償：⒈醫療費用新臺幣（下
    同）27,952元。⒉看護費6,688,139元。⒊救護車費用11,600
    元。⒋勞動力減損1,303,584元。⒌原告賴銀山、宋梅英、賴
    庭寬、賴庭美精神慰撫金分別為2,000,000元、1,500,000元
    、1,000,000元、1,000,000元。
㈡、訴之聲明：
　⒈被告吳嘉強、吳振興應連帶給付原告賴銀山7,899,275元，及
    自起訴狀送達翌日起至清償日止，按年利率百分之5計算之
    利息。
　⒉被告吳嘉強、吳振興應給付原告宋梅英1,500,000元，及自起
    訴狀送達翌日起至清償日止，按年利率百分之5計算之利息
    。
　⒊被告吳嘉強、吳振興應給付原告賴庭寬1,000,000元，及自起
    訴狀送達翌日起至清償日止，按年利率百分之5計算之利息
    。
　⒋被告吳嘉強、吳振興應給付原告賴庭美1,000,000元，及自起
    訴狀送達翌日起至清償日止，按年利率百分之5計算之利息
    。
　⒌訴訟費用由被告負擔。
　⒍原告等願供擔保，請准宣告假執行
二、被告答辯：
㈠、被告吳振興不知吳嘉強遭吊銷汽車駕駛執照，本件事故發生
    於夜間2點54分，光線已經不足，原告賴銀山依規應經由行
    人穿越道穿越道路，以提醒過往車輛注意，卻在設有分向限
    制線不得穿越道路之路段，逕自穿越道路 ，致被告吳嘉強
    駕車經過該路段反應不及，是原告賴銀山之過失責任比例應
    高於被告吳嘉強2成以上，本件車禍過失比例至少為原告70%
    以上。對於原告賴銀山醫療費用27,952元以及救護車費用11
    ,600元，均無意見。對原告賴銀山108年1月26日至108年4月
    1日看護費145,200元、108年4月2日至108年4月1日住於崇德
    護理之家費用311,398元無意見。原告賴銀山應已近似植物
    人狀態，依實務見解其平均餘命為9.7年，原告賴銀山得請
    求之看護費用應自108年4月起至117年12月止，崇德護理之
    家函覆賴銀山自109年 4月起月費已降為3萬元，109年9 月
    起至該機構回函日即110年7月止，每月月費已固定為20,740
    元，顯然被告賴銀山應受有殘障托育補助，是以其月費已未
    達原入住簽約所定之32,000元，依109年每月固定支出（如
    月費、管路、治療餐 、測血糖、抽痰、傷口換藥、導尿管
    等費用）之平均值計算費用為31,553元，109年1月至12月之
    計算基準，應以每月31,553元計算，為378,636元。依110年
    每月固定支出（如月費、管路、治療餐、測血糖、抽痰、傷
    口換藥、導尿管等費用）之平均值計算，每月費用為26,318
    元，110年1月起至117年12月止之計算基準，應以每月26,31
    8元計算。此期間為8年，依霍夫曼係數表扣除中間利息，得
     一次請領8年之金額為2,171,027元。原告賴銀山可得請求
    之看護費合計3,006,261元。原告賴銀山自陳車禍發生前以
    拾荒維生，難認每月可達基本工資23,800元，原告賴銀山並
    無薪資所得收入，原告賴銀山亦未能舉證證明本件車禍前確
    實從事拾荒及每月所得之損失數額，是其本項請求無依據。
    還沒有和解前，慰撫金請求金額太高。原告已因本件車禍事
    故已領取強制汽車責任險傷害醫療及失能給付合計2,058,27
    0元以及被告吳嘉強已支付之132,000元，合計應扣除2,190,
    270元。本件車禍發生108年1月26日當日，原告已經警方通
    知而知悉有被告吳嘉強姓名、車牌號碼，而得以知悉被告吳
    嘉強無駕照，系爭車輛並非吳嘉強所有之情事，斯時原告宋
    梅英應自警方知悉被告吳嘉強駕駛之車牌號碼000-0000號小
    客車係追加被告吳振興所有，原告之損害賠償請求權已罹於
    民法第197條第1項規定之時效。　
㈡、答辯聲明：
　⒈原告之訴駁回。
　⒉訴訟費用由原告負擔。
　⒊如受不利之判決，願供擔保請准宣告免為假執行。
三、兩造不爭執事項：
㈠、被告於108年1月26日凌晨2時54分許，駕駛車牌號碼000-0000
    號自用小客車，沿新竹縣竹北市三民路由東往西方向行駛，
    至新竹縣○○市○○路000號前，未注意車前狀況，隨時採取必
    要之安全措施，原告賴銀山於夜間在行人穿越道100公尺範
    圍內之分向限制線路段穿越道路，又未注意左右來車，致發
    生本件車禍，原告賴銀山因而受有頭部外傷合併顱骨骨折、
    顱內出血及腦挫傷、側股骨骨折、第三腰椎壓迫性骨折等傷
    害，並因此造成中樞神經系統機能障礙，經本院以108年監
    宣字第251號民事裁定對原告賴銀山為監護宣告。本件車禍
    經送交通部公路總局新竹區監理所竹苗區車輛行車事故鑑定
    會鑑定，原告賴銀山為肇事主因，被告吳嘉強為肇事次因，
    有鑑定意見書在卷可稽。
㈡、原告賴銀山已領取強制險理賠金2,058,270元及被告吳嘉強已
    給付原告賴銀山132,000元。　　
四、本件爭點：
㈠、系爭車禍之發生，被告賴銀山與原告賴銀山過失之比例各為
    何？
㈡、原告賴銀山、宋梅英、賴庭美、賴庭寬得請求被告吳嘉強、
    吳振興連帶賠償之數額應為何？
五、法院之判斷：
㈠、原告主張之上開事實，業據提出診斷證明書、監護宣告民事
    裁定、道路交通事故當事人登記聯單、醫療費用單據、救護
    車服務收費證明、崇德護理之家收據等為證（竹司調卷第13
    -61頁），並有新竹縣政府警察局竹北分局函附調查筆錄、
    道路交通事故現場圖、道路交通事故調查表、照片、行車影
    像紀錄器檔光碟可佐(竹司調卷第72-85頁)。經查，依翻拍
    行車影像紀錄器光碟内「行車記錄.mp4」檔案：播放時間0
    秒拍攝車輛（吳嘉強車）通過行人穿越道駛入快車道。8秒
    拍攝車輛沿快車道經過右側標繪『機慢車優先道』標字交會對
    向駛入汽車，接著隱約有直立物體遮蔽遠處紅燈路口内光影
    ，11秒左前方對向路邊停放開亮頭燈之汽車且前方紅燈路口
    對向有開亮頭燈停等，接著可辨識肇事行人（賴銀山）及其
    腳前之紙類資源物，12秒拍攝車輛沿快車道駛近背對分向限
    制線之肇事行人（賴銀山)及其腳前之紙類資源物，並可見
    右前方停於機慢車優先道之賴銀山機車，接著發生撞擊，14
    秒剛肇事之拍攝車輛沿快車道駛近僅西向車道劃設網狀線之
    無號誌三岔巷口，並可見前方博愛街口仍為紅燈號誌。由警
    繪現場圖與照片及翻拍吳嘉強車之行車影像紀綠肇事地係行
    人穿越道一百公尺範圍内僅西向車道繪設網狀線之無號誌三
    岔巷口旁「竹北市圖書館」出入口，並以分向限制線區分為
    雙向四快、機慢車優先道路段，行人賴銀山攜行資源回收物
    步入三民路由南往北方向穿越西向快車道往其停放於西向機
    慢車優先道之重型機車行走，而其右側之吳嘉強車則沿三民
    路由東往西方方向快車道直行致肇事。依規定設有行人穿越
    道、人行天橋或人行地下道者，必須經由行人穿越道、人行
    天橋或人行地下道穿越，不得在一百公尺範圍内穿越道路。
    且在禁止穿越、劃有分向限制線、設有劃分島或護攔之路段
    或三快車道以上之單行道，不得穿越道路。又縱在未設行人
    穿越設施，亦非禁止穿越之路段穿越道路時，仍應注意無左
    右來車，始可小心迅速穿越。另顯有妨礙其他人、車通行處
    所不得停車。又汽車行駛時，駕駛人應注意車前狀況及兩車
    並行之間隔，並隨時採取必要之安全措施，不得在道路上蛇
    行，或以其他危險方式駕車。且汽車駕駛執照業經吊銷、註
    銷，不得駕駛汽車。參酌系爭事故道路夜間有照明，且依被
    告吳嘉強警詢陳述：當時我直行途中，我記得右手邊有一條
    防火巷看到一部機車停在防火巷口，車禍發生前約1秒時，
    我才看見對方等語（竹司調卷第76頁）。是以被告吳嘉強已
    能看到前方原告賴銀山所停放之機車，竟仍未注意車前方之
    原告賴銀山，由現有跡證研析行人賴銀山於夜間在行人穿越
    道100公尺範圍内之分向限制線路段穿越道路，又未充分注
    意左右來車，致與右側直行之吳嘉強車發生撞擊，導致事故
    之發生。而吳嘉強車行駛中本應注意車前狀況，並隨時採取
    必要之安全措施，卻駕照吊銷駕車於夜間行經有照明路段，
    未充分注意車前狀況，當時天候晴，柏油路面乾燥、無缺陷
    、無障礙物，視距良好，有道路交通事故調查表、照片在卷
    可稽(竹司調卷第77-85頁)，吳嘉強並無不能注意車前狀況
    之因素，應可注意而疏未注意，與自左往右攜行資源回收物
    穿越車道之行人賴銀山發生撞擊。是以行人賴銀山於夜間在
    行人穿越道100公尺範圍內之分向限制線路段穿越道路，又
    未充分注意左右來車，為肇事主因。另所駕駛之普通重型機
    車占用機慢車優先道停放有違規定。吳嘉強駕照吊銷駕駛自
    用小客車，於夜間行經有照明路段，未充分注意車前狀況，
    為肇事次因。有交通部公路總局新竹區監理所竹苗區車輛行
    車事故鑑定會鑑定意見書在卷可稽（本院卷㈡第443頁）。按
    汽車行駛時，駕駛人應注意車前狀況及兩車並行之間隔，並
    隨時採取必要之安全措施，不得在道路上蛇行，或以其他危
    險方式駕車。汽車駕駛人，駕駛執照業經吊銷、註銷仍駕駛
    小型車或機車，處6,000元以上12,000元以下罰鍰，並當場
    禁止其駕駛。道路交通安全規則第94條第3項、道路交通管
    理處罰條例第21條第1項第4款分別定有明文。被告吳嘉強駕
    車沿三民路由東往西方向行駛快車道，至肇事地行人穿越道
    一百公尺範圍內劃有分向限制線之竹北市○○○○○○○○○○○○道○
    設○○○○○號誌三岔巷口，未充分注意車前狀況，與攜帶資源
    回收物步入三民路由南往北方向穿越西向快車道之行人即原
    告賴銀山發生碰撞，導致事故之發生，其駕駛行為顯有過失
    ，被告吳嘉強應對其過失行為導致原告賴銀山所受前開傷害
    負侵權行為損害賠償責任。
㈡、按數人共同不法侵害他人之權利者，連帶負損害賠償責任。
    不能知其中孰為加害人者亦同。民法第185條定有明文。又
    按汽車駕駛人，有下列情形之一者，處新臺幣六千元以上一
    萬二千元以下罰鍰，並當場禁止其駕駛：...四、駕駛執照
    業經吊銷、註銷仍駕駛小型車或機車。汽車所有人允許第一
    項第一款至第五款之違規駕駛人駕駛其汽車者，除依第一項
    規定之罰鍰處罰外，並記該汽車違規紀錄一次。但如其已善
    盡查證駕駛人駕駛執照資格之注意，或縱加以相當注意而仍
    不免發生違規者，不在此限。道路交通管理處罰條例第21 
    條第1項、第5項定有明文。汽車係一高度危險之交通工具，
    因違反道路交通管理處罰條例規定經吊銷駕駛執照，其違規
    駕駛行為具有高度危險性，法律為保護交通安全，故定有前
    開規定，屬保護他人之法律。查被告吳嘉強曾於106年間因
    肇事致人受傷逃逸遭吊銷駕照，110年4月15日始重新考領汽
    車駕照。有交通部公路總局新竹區監理所新竹市監理站函可
    佐(本院卷㈡第561頁)。被告吳嘉強有時會駕駛車牌號碼000-
    0000號自用小客車，有戶籍資料、公務電話紀錄可佐（本院
    卷㈡第515-518、463頁）。AWJ-5396號自用小客車於106年10
    月出廠，106年12月26日登記被告吳振興名下，吳振興另有
    車號0000-00汽車（93年份），有汽車車籍查詢、稅務電子
    閘門財產所得調件明細表可佐（竹司調卷第71頁、本院卷㈡
    第515-518、463頁）。被告吳嘉強於107年6月12日亦曾由訴
    外人陳秉禾駕駛車牌號碼000-0000號自用小客車，被告吳嘉
    強同在車上，有談話紀錄表足憑（本院卷㈡第547頁），108
    年1月26日又駕駛車牌號碼000-0000號自用小客車致肇本件
    車禍，顯見被告吳嘉強得自由使用被告吳振興前開車輛，10
    6年8月5日被告吳嘉強肇事致人受傷逃逸，107年2月23日並
    經本院106年度交訴字第120號刑事宣示判決筆錄判處犯肇事
    致人傷害逃逸罪，處有期徒刑壹年壹月。緩刑參年，並應於
    判決確定後捌個月內向公庫支付新臺幣壹萬元。過失傷害及
    傷害部分則因和解賠償而經判決不受理。有臺灣高等法院被
    告前案紀錄表足憑（本院卷㈡第513-514頁），參酌被告吳振
    興與吳嘉強同住，被告吳嘉強自103年迄109年名下無所得及
    財產，無勞保加保紀錄，有戶籍資料、稅務電子閘門財產所
    得調件明細表、勞保加退保資料可佐（本院卷㈡第515-518、
    463、469頁），卻仍有資力支付前開車禍肇事和解款項，被
    告吳振興就被告吳嘉強前開刑事案件及吊銷駕駛執照之事應
    可知悉，其未舉證已善盡查證駕駛人吳嘉強駕駛執照資格之
    注意，仍聽任吳嘉強自由駕駛使用前開車輛上路，對自身或
    搭載之人及其他用路人自有相當之危險性，被告吳振興應注
    意、能注意及此，卻未注意而任由吳嘉強無照駕駛前開車輛
    ，致發生本件車禍事故，則其過失行為與本件事故之發生有
    相當之因果關係，被告吳振興之過失行為與被告吳嘉強前開
    過失肇事行為間，均為致生原告賴銀山本件車禍受傷共同原
    因，成立共同侵權行為，原告主張被告吳振興應與吳嘉強負
    連帶損害賠償責任，要屬有據。 
㈢、按民法第197條第1項規定：「因侵權行為所生之損害賠償請
    求權，自請求權人知有損害及賠償義務人時起，二年間不行
    使而消滅」。所謂知有損害及賠償義務人之知，係指明知而
    言。如當事人間就知之時間有所爭執，應由賠償義務人就請
    求權人知悉在前之事實，負舉證責任(最高法院 72 年台上
    字第1428號民事判例要旨參照)。次按告訴人得於審判中委
    任代理人到場陳述意見。但法院認為必要時，得命本人到場
    。前項委任應提出委任書狀於法院，並準用第28條、第32條
    及第33條第1項之規定，但代理人為非律師者於審判中，對
    於卷宗及證物不得檢閱、抄錄或攝影。刑事訴訟法第271-1
    條定有明文。告訴人，雖係因犯罪而受損害之人，於刑事訴
    訟附帶提起民事訴訟之原告，但依刑事訴訟法第490條、第4
    91條規定，關於民事訴訟法第242條當事人得請求閱覽卷宗
    內文書之規定，在附帶民事訴訟之原告並不在準用之範圍，
    其他又無特別規定，自不得請求閱覽刑事卷宗及證物。是以
    原告宋梅英於刑事案件偵查中尚無從請求閱覽偵查卷宗資料
    。又108年1月26日本件車禍事故時，被告吳嘉強並未向警方
    陳述其於駕駛執照吊銷期間駕車，道路交通事故調查表尚且
    記載被告吳嘉強之駕駛資格情形：有適當之駕照；駕駛執照
    種類：08(小型車) ，被告吳嘉強僅於108年2月28日給付132
    ,000元予宋梅英，嗣因被告吳嘉強未與原告宋梅英聯繫，原
    告宋梅英於109年間始向臺灣新竹地方檢察署提出刑事告訴
    ，新竹縣政府警察局竹北分局依臺灣新竹地方檢察署指揮書
    （竹檢永清109他2799字第10909032507號)辦理，有收據、
    新竹縣政府警察局竹北分局函附本件交通事故案卷料可佐(
    竹司調卷第64、73-75、77頁反面)。交通部公路總局新竹區
    監理所110年1月13日竹監字第1100006757號函復本院，提供
    AWJ-5396號車籍資料，其上記載車主名稱：吳振興（竹司調
    卷第70-71頁）。原告均領有身心障礙證明(本院卷㈠第97、9
    9頁)，且原告賴銀山遭被告吳嘉強撞擊後即送醫至今意識不
    清，其餘原告於車禍時均未在現場，亦未經警詢問製作筆錄
    ，有警詢筆錄、安康診所函可佐(調字卷第73-76頁、本院卷
    ㈠第307頁)，尚難認原告於車禍時即得知悉被告吳嘉強無照
    駕駛及車主姓名為吳振興。又交通部公路總局新竹區監理所
    110年7月26日竹監鑑字第1100202672號函附鑑定意見書記載
    ：110年7月5日簽會意見：經查本站駕籍系統，吳嘉強於事
    故當時查無普通小型車駕駛執照，於110年4月15日新考領，
    吳嘉強汽車駕照於106年12月至109年12月吊銷(本院卷㈡第44
    1頁)。由上以觀，原告於110年7月26日車禍鑑定報告後始得
    知悉被告吳嘉強無照駕駛；110年1月13日後始得知悉車主為
    吳振興。被告前開時效抗辯，不足為憑。
㈣、按損害之發生或擴大，被害人與有過失者，法院得減輕賠償
    金額，或免除之。民法第217條第1項定有明文。前開規定之
    目的在謀求加害人與被害人間之公平，倘受害人於事故之發
    生亦有過失時，由加害人負全部賠償責任，未免失諸過酷，
    是以賦與法院得不待當事人之主張，減輕其賠償金額或免除
    之職權。換言之，基於過失相抵之責任減輕或免除，非僅為
    抗辯之一種，亦可使請求權全部或一部為之消滅，故裁判上
    得以職權斟酌之（最高法院85年台上字第1756號民事判例要
    旨參照）。此所謂被害人與有過失，只須其行為為損害之共
    同原因，且其過失行為並有助成損害之發生或擴大者，即屬
    相當（最高法院103年度台上字第496號民事判決意旨參照）
    。按行人穿越道路，設有行人穿越道、人行天橋或人行地下
    道者，必須經由行人穿越道、人行天橋或人行地下道穿越，
    不得在其一百公尺範圍內穿越道路；在禁止穿越、劃有分向
    限制線、設有劃分島或護欄之路段或三快車道以上之單行道
    ，不得穿越道路；在未設第一款行人穿越設施，亦非禁止穿
    越之路段穿越道路時，應注意左右無來車，始可小心迅速穿
    越。道路交通安全規則第134條第1款、第3款及第6款定有明
    文。原告賴銀山於夜間在行人穿越道100公尺範圍內之分向
    限制線路段穿越道路，又未充分注意左右來車，未減速接近
    小心慢行，為肇事主因；被告吳嘉強駕照吊銷駕駛自用小客
    車，未充分注意車前狀況，為肇事次因，有交通部公路總局
    新竹區監理所竹苗區車輛行車事故鑑定會鑑定意見書（本院
    卷㈡第443頁），已如前述。依被告吳嘉強警詢陳述，被告吳
    嘉強於事故前1秒已能看到原告賴銀山，竟仍未注意車前方
    之原告賴銀山，且依翻拍行車影像紀錄器光碟内「行車記錄
    .mp4」檔案：「11秒左前方對向路邊停放開亮頭燈之汽車且
    前方紅燈路口對向有開亮頭燈停等，接著可辨識肇事行人（
    賴銀山）及其腳前之紙類資源物，12秒拍攝車輛沿快車道駛
    近背對分向限制線之肇事行人（賴銀山)及其腳前之紙類資
    源物，並可見右前方停於機慢車優先道之賴銀山機車，接著
    發生撞擊，14秒剛肇事之拍攝車輛沿快車道駛近僅西向車道
    劃設網狀線之無號誌三岔巷口，並可見前方博愛街口仍為紅
    燈號誌」，再依道路交通事故現場圖所示，血跡長達12.3公
    尺，是以被告吳嘉強看到賴銀山時並無立即剎車之情，被告
    吳嘉強已有多次駕車肇事紀錄，駕照吊銷期間，仍貿然駕車
    上路，且未謹慎小心駕駛，亦未充分注意注意車前狀況，撞
    擊夜間在行人穿越道100公尺範圍內之分向限制線路段穿越
    道路之原告賴銀山，兩造就系爭車禍事故之發生均有肇事原
    因，本院審酌兩造過失責任程度，認被告吳嘉強應負40%之
    過失責任，原告賴銀山應負60%之過失責任。
㈤、按故意或過失，不法侵害他人之權利者，負損害賠償責任；
    人共同不法侵害他人之權利者，連帶負損害賠償責任。不能
    知其中孰為加害人者亦同；汽車、機車或其他非依軌道行駛
    之動力車輛，在使用中加損害於他人者，駕駛人應賠償因此
    所生之損害；不法侵害他人之身體或健康者，對於被害人因
    此增加生活上之需要時，應負損害賠償責任；不法侵害他人
    之身體、健康而情節重大者，被害人雖非財產上之損害，亦
    得請求賠償相當之金額。民法第184條第1項前段、第185條
    第1項、第191條之2本文、第193條第1項、第195條第1項分
    別定有明文。原告賴銀山、宋梅英、賴庭寬、賴庭美依侵權
    行為之法律關係，請求被告吳振興、吳嘉強連帶負侵權行為
    損害賠償責任，於法有據，應予准許。茲原告就請求之各項
    金額審核如下：
　⒈醫療費用：
　　原告主張原告賴銀山因系爭車禍支出醫療費用共27,952元，
    提出診斷證明書、醫療費用單據為證（竹司調卷第13-16、2
    1-39頁）。經查，原告賴銀山於東元醫院之醫療費用為83,2
    82元（其中實際支付之金額為25,137元，記帳金額58,145元
    ），有東元醫院110年6月24日東秘總字第1100000980號函及
    函附病歷、醫療費用收據可佐（本院卷㈠第149-305頁）。原
    告賴銀山於新竹馬偕醫院就醫之費用為39,851元（其中自付
    金額3,610元），有新竹馬偕醫院110年7月14日馬院竹外系
    乙字第1100007304號函及函附病歷、醫療明細可佐（本院卷
    ㈢第7-13頁）。以上實際支付之醫療費用總計為28,747元（
    計算式：25,137＋3,610＝28,747元），原告賴銀山請求27,95
    2元為有理由，應予准許。
　⒉看護費：　
　⑴原告主張原告賴銀山住院期間及終身須專人照護，看護費合
    計6,688,139元。查原告賴銀山因創傷性腦半球皮質下出血
    ，於108年4月3日起於安康診所就醫，賴銀山受傷害因意識
    不清，肢體障礙，導致無法工作，此為永久損傷，無法復原
    ，需長期復健預防關節攣縮，無法自行進食，需要長期以鼻
    胃管灌食，日常生活需全日24小時由專人照顧，外出就醫需
    有專人接送，目前在崇德護理之家接受照顧。有安康診所函
    可佐（本院卷㈠第307頁）。原告因頭部外傷合併顱內出血，
    造成器質性腦病變，於108年12月23日經本院108年度監宣字
    第251號民事裁定為受監護宣告之人，經本院依職權調閱該
    案卷宗查明，堪認原告賴銀山因系爭車禍所受之傷勢導致其
    喪失日常生活自理能力，而有終身看護之必要。被告雖援引
    臺灣高等法院臺中分院判決內容記載之臺灣省醫師會85年1
    月10日台省一字第006號函、中華民國神經學學會85年2月6
    日順會字第017號函暨最高法院86年台上字第784號判決，認
    植物人之餘命較平常人平均餘命為短，不應以一般人平均餘
    命作為標準置辯，然目前醫學技術日益精進，被告引用85年
    間醫師會與精神學會之判斷標準，是否合乎時宜且是否適於
    本案，不無疑問，且除此之外，被告並未提出植物人平均餘
    命確顯與一般人不同之證據，或有提出足認原告賴銀山之平
    均餘命較一般人為短之具體證據供參，是被告此部分所辯，
    非屬可採。
　⑵108年1月26日起至108年4月2日住院期間之看護費：
　　按親屬代為照顧被害人之起居，固係基於親情，但親屬看護
    所付出之勞力並非不能評價為金錢，雖因二者身分關係而免
    除被害人之支付義務，惟此種基於身分關係之恩惠，自不能
    加惠於加害人。故由親屬看護時雖無現實看護費之支付，仍
    應認被害人受有相當於看護費之損害，得向上訴人請求賠償
    ，始符公平原則（最高法院94年度台上字第1543號民事判決
    要旨參照）。經查，原告賴銀山於108年1月26日至108年2月
    25日雖於東元醫院加護病房住院( 108年2月25日辦理出院，
    並轉至呼吸治療病房)，然而期間病房費高達64,684元，原
    告尚有醫療費用記帳金額58,145元，未列入醫療費用，108
    年1月26日至108年2月24日共30日，原告賴銀山於加護病房
    治療期間因有護士及醫生之24小時之照護，而無雇用看護之
    必要，應以尚記帳未付之醫療費58,145元為前開期間之看護
    費用。原告賴銀山自108年2月25日至108年4月1日(共36日)
    住院期間須專人全日看護，全日看護費用為2,200元，有前
    開東元醫院及新竹馬偕醫院回函可佐（本院卷㈠第149頁、卷
    ㈢第7頁）。36×2,200元＝79,200元。58,145元＋79,200元＝137
    ,345元，惟被告對原告請求108年1月26日至108年4月1日看
    護費共計145,200元無意見，則仍以145,200元計算。
  ⑶108年4月2日起至110年7月20日已支出之看護費用：
　　查原告賴銀山108年4月2日起至108年12月於崇德護理之家之
    照護費用為319,467元、109年之看護費用為401,239元、110
    年1月至7月20日之看護費用為189,724元，有崇德護理之家
    回函附卷可佐（本院卷㈡第13頁），共計910,430元，此部分
    請求核屬有據，應予准許。
  ⑷110年7月21日起算至平均餘命為止之終身看護費用：
　　參酌原告賴銀山為48年1月10日生（竹司調卷第65頁），於
    系爭車禍發生時為年滿60歲之人，依108年臺灣地區年滿60
    歲男性簡易生命表所示（竹司調卷第63頁），尚有平均餘命
    22.38年，原告賴銀山於崇德護理之家之看護費用平均為每
    月32,933元【計算式：（319,467＋401,239＋189,724）÷（27
    ＋20÷31）＝32,933，元以下四捨五入】。原告賴銀山自110年
    7月21日起至本院言詞辯論終結時即110年11月29日為止（4
    個月又9日），此部分均已屆清償期，而無依複式霍夫曼計
    算法扣除中間利息之問題，此部分已到期之看護費用金額應
    為141,620元【計算式：32,933×(4＋(9/30))＝141,612元，元
    以下四捨五入】。原告賴銀山其餘未屆清償期之請求部分，
    22.38年（22年4月19日）扣除108年1月26日至110年11月29
    日（2年10月3日），為19年6月又16日。原告賴銀山其餘未
    屆清償期之請求部分，依霍夫曼式計算法扣除中間利息（首
    期給付不扣除中間利息）核計其金額為新臺幣5,396,189元
    【計算方式為：32,933×163.00000000+(32,933×0.00000000
    )×(164.00000000-000.00000000)=5,396,189.000000000。
    其中163.00000000為月別單利(5/12)%第234月霍夫曼累計係
    數，164.00000000為月別單利(5/12)%第235月霍夫曼累計係
    數，0.00000000為未滿一月部分折算月數之比例(16/30=0.0
    0000000)。採四捨五入，元以下進位】。
  ⑸從而，原告賴銀山得請求被告吳振興、吳嘉強連帶給付之看
    護費用，包含已支出及將來應支出之費用，合計為6,451,81
    9元（計算式：145,200＋910,430＋5,396,189＝6,451,819元）
    ；逾此範圍之請求，尚屬無據。　
　⒊救護車費用：
　　原告主張因系爭車禍支出救護車費用11,600元，提出救護車
    收費證明為證（竹司調卷第40-47頁），然此部分之請求已
    計入看護費用中（本院卷㈡第13頁）。
　⒋勞動力減損：
　　原告主張原告賴銀山因系爭車禍終身喪失勞動能力，受有依
    基本工資計算之損失1,303,584元。經查，原告賴銀山因系
    爭車禍受有前開傷害，為受監護宣告之人，已如前述，衡情
    其已無勞動能力，喪失勞動能力之比例為100%甚明。衡酌原
    告賴銀山為48年1月10日生（竹司調卷第65頁），於系爭車
    禍發生日即108年1月26日為60歲又16日，依勞動基準法第54
    條規定之強制退休年齡65歲（即113年1月10日）止尚有4年1
    1月又15日之勞動能力收入期間。參以原告賴銀山於系爭車
    禍前之工作為資源回收，有原告提出之陳報狀附卷可佐（本
    院卷㈠第105頁），原告雖未提出薪資證明，參諸系爭交通事
    故發生時，原告為60歲，未達強制退休年齡，雖領有肢體輕
    度障礙殘障證明(本院卷㈠第97、327、403頁)，然仍可騎乘
    機車，足徵原告確有工作能力，且深夜仍在勤勉工作，認以
    基本工資計算原告從事資源回收工作之收入損失標準，尚屬
    合理相當。勞動部公布之每月基本工資108年每月23,100元
    、109年每月23,800元、110年24,000元、111年1月1日25,25
    0元。
　⑴自108年1月26日至108年12月31日止，原告賴銀山所得請求之
    勞動力減損金額為258,571元【計算式：23,100×（11＋(6/31
    ）＝258,571元，元以下四捨五入】。
　⑵自109年1月1日至109年12月31日止，原告賴銀山所得請求之
    勞動力減損金額為285,600元（計算式：23,800×12＝285,600
    元）。
　⑶自110年1月1日至110年12月31日止，原告賴銀山所得請求之
    勞動力減損金額為288,000元（計算式：24,000×12＝288,000
    元）。
　⑷111年1月1日至113年1月10日止，原告賴銀山所得請求之勞動
    力減損金額，依霍夫曼式計算法扣除中間利息（首期給付不
    扣除中間利息）核計其金額為新臺幣586,380元【計算方式
    為：25,250×22.00000000+(25,250×0.00000000)×(23.00000
    000-00.00000000)=586,380.0000000000。其中22.00000000
    為月別單利(5/12)%第24月霍夫曼累計係數，23.00000000為
    月別單利(5/12)%第25月霍夫曼累計係數，0.00000000為未
    滿一月部分折算月數之比例(10/30=0.00000000)。採四捨五
    入，元以下進位】。
　⑸綜上所述，原告賴銀山所得請求之勞動能力減損，應為1,418
    ,551元（計算式：258,571＋285,600＋288,000＋586,380＝1,41
    8,551元）（1,418,551元如後述計算過例後為567,420元，
    原告請求賴銀山之勞動能力減損雖為1,303,584元，然因未
    計算過失比例全額請求，前開原告賴銀山得請求之勞動能力
    減損金額仍未逾原告請求之金額，附此說明）。
　⒌精神慰撫金：
　  按不法侵害他人之身體、健康，被害人雖非財產上之損害，
    亦得請求賠償相當之金額；前項請求權，不得讓與或繼承。
    但以金額賠償之請求權已依契約承諾，或已起訴者，不在此
    限；前二項規定，於不法侵害他人基於父、母、子、女或配
    偶關係之身分法益而情節重大者，準用之，民法第195條定
    有明文。慰藉金之賠償須以人格權遭遇侵害，使精神上受有
    痛苦為必要，其核給之標準固與財產上損害之計算不同，然
    非不可斟酌雙方身分資力與加害程度，及其他各種情形核定
    相當之數額（最高法院51年台上字第223號民事判例要旨參
    照）。經查，原告賴銀山因被告過失肇事，致受有頭部外傷
    合併顱骨骨折、顱內出血及腦挫傷、側股骨骨折、第三腰椎
    壓迫性骨折等傷害，因此造成中樞神經系統機能障礙等傷害
    ，終身須人看護，並受監護宣告，精神上自受有相當之痛苦
    ，原告賴銀山請求被告賠償非財產上之損害，係屬有據。又
    原告賴銀山因上述情形，經法院依民法規定宣告為受監護宣
    告人，原告宋梅英、賴庭寬、賴庭美分別為原告賴銀山之配
    偶、子女，原告宋梅英亦為原告賴銀山之監護人，其等基於
    與賴銀山間配偶、子女關係之身分法益受不法侵害，且因必
    須持續終生照顧原告賴銀山，情節自屬重大，原告宋梅英、
    賴庭寬、賴庭美依民法第195條第3項規定請求慰撫金，實屬
    有據。本院審酌原告賴銀山為國中畢業，從事資源回收工作
    ，107年至109年各年度所得1萬餘元至8萬餘元，名下有4筆
    共有之土地；原告宋梅英為國中畢業，現為家管，107年至1
    09年各年度無所得，名下無財產；原告賴庭寬為新竹高工畢
    業，現任職於家具公司，107年至109年各年度所得25萬餘元
    至27萬餘元，名下無財產；原告賴庭美為東泰高中畢業，現
    任職於八方雲集，107年至109年各年度所得2萬餘元至9萬餘
    元，名下無財產；被告吳嘉強高中畢業，現無業，107年至1
    09年各年度無所得，名下無財產等情；被告吳振興高中畢業
    ，名下財產有不動產等財產等情，有兩造之稅務電子閘門財
    產所得調件明細表、戶籍資料在卷可稽（本院卷第35-68、4
    71-511、515-518頁），並據兩造陳述在卷（竹司調卷第106
    頁、本院卷㈡第454頁）。被告吳嘉強駕照吊銷期間仍駕駛自
    用小客車，於夜間行經有照明路段，未充分注意車前狀況，
    致肇系爭車禍之過失程度、且多次駕車肇事，本件迄今僅賠
    償132,000元，已脫免刑事責任，被告吳振興任由吳嘉強駕
    車肇事，原告賴銀山所受前開傷害、終身須人看護，原告賴
    銀山、宋梅英、賴庭寬、賴庭美所受之痛苦等一切情狀，認
    原告賴銀山、宋梅英、賴庭寬、賴庭美得請求之精神慰撫金
    ，應各以200萬元、150萬元、100萬元、100萬元為適當。
  ⒍原告賴銀山就系爭車禍事故應負60%之過失責任，已如前述，
    依民法第217條第1項規定，減輕被告之賠償金額40%，則原
    告賴銀山前開得請求被告吳振興、吳嘉強連帶賠償之金額為
    3,959,328元【計算式：（27,952＋6,451,819＋1,418,551＋2,
    000,000）×40%＝3,959,328元（小數點以下四捨五入）】。
    原告宋梅英得請求之金額為60萬元【計算式：1,500,000×40
    %＝600,000元（小數點以下四捨五入）】。原告賴庭寬、賴
    庭美得請求之金額各為40萬元【計算式：1,000,000×40%＝40
    0,000元（小數點以下四捨五入）】。
  ⒎依強制汽車責任保險法第32條規定，保險人依本法規定給付
    之保險金，視為加害人或被保險人損害賠償金額之一部分，
    加害人或被保險人受賠償請求時，得扣除之。從而，保險人
    所給付受益人之保險金，可視為被保險人或加害人所負損害
    賠償金額之一部分，受害人倘已自保險金獲得滿足，自不得
    又對被保險人或加害人再事請求（最高法院90年度台上字第
    825號民事判決要旨參照）。查原告賴銀山因系爭車禍，已
    受領強制汽車責任險理賠金2,058,270元，有泰安產物保險
    股份有限公司函在卷足憑(本院卷㈡第369-409頁)，參諸上開
    說明，原告賴銀山得請求之金額應扣除其領取之保險金2,05
    8,270元，又被告已給付132,000元，扣除上開金額後原告賴
    銀山得請求1,769,058元【計算式：3,959,328－（2,058,270
    ＋132,000）＝1,769,058元】。
㈥、末按，給付有確定期限者，債務人自期限屆滿時起，負遲延
    責任；給付無確定期限者，債務人於債權人得請求給付時，
    經其催告而未為給付，自受催告時起，負遲延責任；其經債
    權人起訴而送達訴狀，或依督促程序送達支付命令，或為其
    他相類之行為者，與催告有同一之效力。遲延之債務，以支
    付金錢為標的者，債權人得請求依法定利率計算之遲延利息
    、應付利息之債務，其利率未經約定，亦無法律可據者，週
    年利率為百分之5，民法第229條、第233條第1項前段及第20
    3條分別定有明文。本件原告之系爭請求，係以支付金錢為
    標的，未約定利率，且給付無確定期限，原告賴銀山、宋梅
    英、賴庭美、賴庭寬請求被告吳嘉強自起訴狀繕本送達翌日
    【被告吳嘉強於110年2月18日寄存送達，有送達證書可佐(
    竹司調卷第97頁)，依民事訴訟法第138條第2項規定，自寄
    存之日起，經10日即110年2月28日發生效力】即110年3月1
    日起至清償日止，按年息百分之5計算之利息；被告吳振興
    則應自追加被告訴狀繕本送達（被告吳振興於110年11月11
    日送達，有送達證書可佐，見本院卷㈡第599頁）即110年11
    月12日起至清償日止，按年息百分之5之利息，為有理由，
    應予准許；逾此範圍利息之請求為無理由，為無理由。
㈦、綜上所述，原告賴銀山、宋梅英、賴庭美、賴庭寬依侵權行
    為之法律關係，請求被告吳振興、吳嘉強連帶給付原告賴銀
    山1,769,058元、原告宋梅英60萬元、原告賴庭寬40萬元、
    賴庭美40萬元，利息部分均為被告吳嘉強自110年3月1日起
    至清償日止，按年息百分之5計算之利息；被告吳振興自110
    年11月12日起至清償日止，按年息百分之5計算之利息，按
    年息百分之5計算之利息，為有理由，應予准許；逾此範圍
    之請求，則屬無據，應予駁回。
六、本件依民事訴訟法第427條第1項適用簡易訴訟程序所為被告
    部分敗訴之判決，依民事訴訟法第389條第1項第3款之規定
    ，依職權宣告假執行。又被告陳明願供擔保請准宣告免為假
    執行，經核與規定相符，爰酌定相當擔保金額准許之。至原
    告賴銀山、宋梅英、賴庭美、賴庭寬敗訴部分，其假執行之
    聲請已失所依據，應予駁回。並於裁判時確定訴訟費用額如
    主文第3項所示（裁判費112,320元及鑑定費3千元共計115,3
    20元已由原告預繳）。
七、本件判決基礎之事證已臻明確，兩造其餘之攻擊、防禦方法
    及所提證據，經審酌後核與判決結果不生影響，爰不一一論
    述，併此敘明。
八、據上論結，本件原告之訴為一部有理由，一部無理由，依民
    事訴訟法第436條第2項、第79條、第85條第2項、第87條第1
    項、第389條第1項第3款、第392條，判決如主文。
中　　華　　民　　國　　110 　年　　12　　月　　30　　日
　　　　　　　　　竹北簡易庭　　法　官　林麗玉
以上正本係照原本作成。
如對本判決上訴，須於判決送達後20日內向本院提出上訴狀。併
繳納上訴審裁判費。
中　　華　　民　　國　 110　　年　　12　  月　　30　　日
　　　　　　　　　　　　　　　　書記官　郭春慧